最高法院刑事判決　　　　　　　　　　　　　　　　九十三年度台非字第二八八號
　　上訴人　最高法院檢察署檢察總長
　　被　告　甲○○
右上訴人因被告違反毒品危害防制條例案件，對於台灣高雄地方法院中華民國九十三
年五月三十一日第一審確定判決（九十三年度易字第六九六號，聲請簡易判決處刑案
號：台灣高雄地方法院檢察署九十二年度毒偵緝字第二九六號），認為違法，提起非
常上訴，本院判決如左：
    主  文
原判決關於違背法令部分撤銷。
    理  由
非常上訴理由稱：「一、按判決不適用法則或適用不當者，為違背法令，刑事訴訟法
第三百七十八條定有明文。又應於審判期日調查之證據而未予調查者，其判決當然為
違背法令，刑事訴訟法第三百七十九條第十款亦有明文。原判決諭知本件公訴不受理
，其所持理由無非以：『被告曾因施用毒品案件，經本院裁定觀察、勒戒，因無繼續
施用毒品之傾向，遂經檢察官於九十一年三月二十九日、以九十一年度毒偵字第一二
八八號為不起訴處分等情，……本件檢察官起訴被告涉犯毒品危害防制條例第十條第
二項施用第二級毒品罪嫌，認被告於九十一年十月二十七日下午五時許回溯二十四小
時內某時，在不詳地點施用第二級毒品，是被告行為時既在毒品危害防制條例修正施
行前，而本案是在該條例修正施行後繫屬於本院，揆諸上開說明，自仍應適用較有利
於被告之該條例修正（前）之規定，即應先由檢察官向法院聲請將被告送請觀察、勒
戒後，認有繼續施用毒品傾向者，方得依法訴追、處罰。然被告本次施用毒品犯行未
經觀察、勒戒，依修正前毒品危害防制條例第二十條第二項規定，顯然欠缺訴追條件
，其起訴顯然違背法律規定……逕為諭知不受理之判決』云云，惟本件被告於九十一
年十月二十七日下午五時許回溯二十四小時內某時，在不詳地點施用第二級毒品一案
，業經台灣高雄地方法院以九十二年度毒聲字第一三八六號裁定送觀察、勒戒，嗣認
有繼續施用毒品之傾向，復依同院九十二年度毒聲字第四一一六號裁定，令入戒治處
所施以強制戒治，此有台灣高雄地方法院九十二年度毒聲字第一三八六號、同院九十
二年度毒聲字第四一一六號卷、台灣高雄地方法院檢察署檢察官觀察勒戒處分執行指
揮書回證、及同署檢察官戒治執行指揮書，附於台灣高雄地方法院檢察署九十二年度
毒偵緝字第二九六號卷，即本案偵查卷可證。詎原判決不察，竟認被告本次施用毒品
犯行未經觀察、勒戒，顯然欠缺訴追條件，而逕為不受理之判決，顯有應於審判期日
調查之證據而未予調查、及適用法則不當之違法。二、案經判決確定，應依刑事訴訟
法第四百四十一條、第四百四十三條提非常上訴，以資糾正。」等語。
本院按判決不適用法則或適用不當者，為違背法令，刑事訴訟法第三百七十八條定有
明文。又依民國九十二年七月九日修正公布前之毒品危害防制條例第二十條第三項規
定，初犯同條例第十條之施用毒品罪，經觀察、勒戒，因無繼續施用毒品之傾向，而
由檢察官為不起訴之處分後，五年內再犯施用毒品罪，經觀察、勒戒後，認有繼續施
用毒品之傾向者，檢察官應依法追訴。本件被告甲○○前因施用毒品案件，經送觀察
、勒戒後，認無繼續施用毒品傾向，由台灣高雄地方法院檢察署檢察官於九十一年三
月二十九日，以九十一年度毒偵字第一二八八號不起訴處分確定。嗣被告於五年內之
九十一年十月二十七日下午五時三十分許回溯二十四小時內某時，再犯施用第二級毒
品罪，經檢察官聲請台灣高雄地方法院以九十二年度毒聲字第一三八六號裁定送觀察
、勒戒後，認有繼續施用毒品之傾向，復經同院以九十二年度毒聲字第四一一六號裁
定，令入戒治處所施以強制戒治，有台灣高雄地方法院檢察署刑案資料查註紀錄表、
台灣高等法院被告全國前案紀錄表、台灣高雄地方法院九十二年度毒聲字第一三八六
、四一一六號卷，暨台灣高雄地方法院檢察署九十二年度毒偵緝字第二九六號卷所附
觀察勒戒處分執行指揮書、繼續施用毒品傾向證明書、戒治處分執行指揮書等可稽。
則檢察官依前揭規定，就被告所為本件施用第二級毒品犯行予以追訴，尚無不合。乃
原判決不加細察，以被告所為本件施用第二級毒品犯行，未經送觀察、勒戒，檢察官
即逕行聲請簡易判決處刑，顯欠缺訴追條件，其起訴程序違背規定為由，而諭知不受
理之判決。揆諸首開說明，其斯項判決顯屬違法。案經確定，非常上訴意旨執以指摘
，洵有理由。惟原判決尚非不利於被告，應由本院將原判決關於違背法令部分撤銷，
以資糾正。
據上論結，應依刑事訴訟法第四百四十七條第一項第一款前段，判決如主文。
中　　　華　　　民　　　國　　九十三　　年　　 十二 　　月　　　九　　　日
                              最高法院刑事第六庭
                                  審判長法官  吳　雄　銘
                                        法官  池　啟　明
                                        法官  石　木　欽
                                        法官  吳　三　龍
                                        法官  徐　文　亮
      右正本證明與原本無異
                                              書  記  官
中　　　華　　　民　　　國　　九十三　　年　　 十二 　　月　　 十三 　　日
                                                                      Ｒ
